【裁判字號】    98,勞上,17
【裁判日期】    990420
【裁判案由】    給付退休金等
【裁判全文】
臺灣高等法院高雄分院民事判決          98年度勞上字第17號
上  訴  人  乙○○
訴訟代理人  劉思龍律師
被上訴人    高雄碼頭通運股份有限公司
法定代理人  甲○○
訴訟代理人  尤中瑛律師
複代理人    吳忠諺律師
上列當事人間請求給付退休金等事件，上訴人對於民國98年8 月
31日臺灣高雄地方法院97年度勞訴字第69號第一審判決提起上訴
，本院於99年4 月6 日言詞辯論終結，判決如下：
    主  文
上訴駁回。
第二審訴訟費用由上訴人負擔。
    事 實 及 理 由
一、上訴人起訴主張：伊自民國67年4 月20日起即任職於被上訴
    人公司，擔任課長期間，因公務應酬勞累，於92年3 月1 日
    起因病請假，復於92年4 月5 日經署立台南療養院診斷為失
    智症，被上訴人公司自92年3 月1 日起至5 月31日期間，替
    伊排定特休假30天及病假30天後，於92年5 月1 日命令原告
    強制退休。並自92年5 月14日起生效，並核計退休金為新台
    幣（以下同）1,494,819 元，然伊之退休金應以92年2 月份
    回溯至91年9 月份之月薪津清單6 個月平均工資分段計算勞
    動基準法（下稱勞基法）實施前後之退休金。而伊在勞基法
    實施前後之平均工資分別為55,552元、55,261元，故伊在勞
    基法實施前之退休金差額應為279,419 元，又伊係於勞基法
    實施後，因執行職務致心神喪失或身體殘廢而強制退休之緣
    故，尚應加給20% 之退休金375,774 元，依此計算結果，被
    上訴人尚應給付伊退休金差額655,193 元。再者，被上訴人
    於93年5 月13日為伊辦理勞工保險老年給付及退保手續，但
    並未為伊請領勞工保險殘廢給付，且有以多報少短報投保薪
    資之情形，伊退休前3 年之勞工保險月平均投保薪資原應為
    42,000元，然被上訴人僅申報38,922元。伊於94年6 月10日
    經醫師鑑定為殘廢，屬於精神障害項目之殘廢等級三，給付
    標準為勞工保險日投保薪資840 日，原可請領金額為1,176,
    000 元（42,000元÷30日×840 日=1,176,000元）。惟因被
    上訴人未經伊之同意，於93年5 月13日辦理退職退保，致伊
    於94年6 月13日提出殘廢給付申請書時，遭勞工保險局以保
    險效力業於93年5 月13日當日24時終止為由，核定不予給付
    ，伊因被上訴人任意辦理退職退保，致無法請領殘廢給付，
    因此損失1,176,000 元，應由被上訴人補償。爰依勞基法第
    55條及勞工保險條例第72條之規定，訴請被上訴人給付伊1,
    831,193 元本息等情。原審為上訴人敗訴之判決。其上訴聲
    明：(一)原判決廢棄。(二)被上訴人應給付上訴人1,831,193 元
    ，及自起訴狀繕本送達翌日（即97年4 月18日）起至清償日
    止，按年息5 ﹪計算之利息。(三)願供擔保，請准宣告假執行
    。(四)第一、二審訴訟費用均由被上訴人負擔。
二、被上訴人則以：上訴人係於92年5 月14日申請留職停薪，並
    於93年4 月15日以工作年資滿25年為由，自請退休，伊並未
    強制上訴人退休。而上訴人在勞基法實施前之工作年資，並
    無台灣省工廠工人退休規則之適用，故伊計算上訴人該段期
    間得請領之退休金為72,225元，並無違誤，上訴人請求伊給
    付勞基法實施前之退休金之差額並無理由。又上訴人主張其
    因心神喪失或身體殘廢而退休，係因執行職務所致，應加給
    退休金20% 部分，依舉證責任分配之法則，應由上訴人舉證
    證明之。另上訴人請求勞工保險殘廢給付補償部分，因上訴
    人於93年4 月15日係自請退休，故伊於93年5 月13日即替上
    訴人辦理退職退保，並未侵害上訴人之權利。縱認上訴人主
    張為真，則其至遲於94年8 月9 日遭勞保局駁回其殘廢給付
    申請時，便已知悉退保乙事，其於97年5 月13日始提起本件
    訴訟，顯已逾2 年時效期間。是本件上訴人之請求，均無理
    由等語，資為抗辯。其答辯聲明：上訴駁回。
三、兩造不爭執事項：
（一）上訴人自67年4 月20日起任職於被上訴人公司，擔任駕駛
      員，77年11月間升為領班，88年4 月1 日升任為課長，並
      自92年3 月1 日起因病請假迄退休止，上訴人共向被上訴
      人領取之退休金為1,944,928 元（包括勞基法實施前之退
      休金72,225元，實施後之退休金1,872,703 元）。
（二）上訴人於67年4 月21日投保勞工保險，迄93年5 月13日辦
      理退職退保，投保前3 年之薪資，自91年2 月1 日起之投
      保薪資為40,100元，90年3 月1 日起投保薪資為34,800元
      。此經原審法院函查勞工保險局屬實，並有該局97年5 月
      27日保承資字第09710162400 號函及勞工保險被保險人投
      保資料表在卷可稽（見原審卷第54頁以下）。
（三）上訴人在勞基法實施前之工作年資為自67年4 月20日起至
      73年7 月31日止，年資為6 年4 月，退休金基數為6.33。
      勞基法實施後之工作年資為自73年8 月1 日起92年5 月14
      日止，年資為18年10月，退休金基數為34，有被上訴人公
      司員工退休金計算請領辦法可參（見原審卷第23頁）。
（四）上訴人在91年9 月、10月、11月、12月分別領得48,322元
      、52 ,888 元、63,700元、59,276元。92年1 月領得53,7
      06元，其中1,760 元為餐費津貼，92年2 月領得52,580元
      ，其中2, 813元為餐費津貼。有上訴人提出91年9 月份起
      至92年2 月份止之月薪津清單可稽（見原審卷29頁以下）
      。
（五）上訴人自92年3 月1 日起請假，嗣於92年4 月5 日經行政
      院衛生署嘉南療養院診斷為失智症。
（六）上訴人於94年6 月10日經醫師鑑定為殘廢，屬於精神障害
      系列中之精神障害項目3 之殘廢等級三。有勞工保險殘廢
      診斷書附卷可稽（見原審卷第45頁）。
（七）上訴人以上開94年6 月10日之殘廢診斷書向勞工保險局申
      請殘廢給付，經勞工保險局以其已於93年5 月13日退職退
      保，保險效力業於當日24時終止為由，審查不予給付，並
      以上訴人92年間酒精濫用多年，且症狀並不固定，於93年
      5 月13日退職退保前亦不符前揭勞工保險條例第53條請領
      規定，故應不予給付。有該局94年8 月9 日保給殘字第09
      460510370 號函附卷可稽（見原審卷第47頁以下）。
四、兩造所爭執之事項為：(一)上訴人係自請退休，或遭被上訴人
    公司強制退休？(二)上訴人在勞基法實施前之工作年資是否有
    台灣省工廠工人退休規則之適用？(三)上訴人在勞基法實施前
    之退休前3 個月平均工資應為若干？（上訴人主張應為55,5
    52元，被上訴人抗辯應為11,410元）(四)被上訴人公司73年以
    前適用之員工退休辦法所稱「薪金」，與90年修正之員工退
    休辦法所稱之「底薪」，是否相同？(五)上訴人主張係因執行
    職務致心神喪失或身體殘廢，應加給20% 之退休金，是否有
    據？（含上訴人經診斷為失智症是否係因執行職務所致？）
    (六)上訴人主張被上訴人應給付勞基法實施前之退休金差額，
    是否有據？(七)上訴人請求被上訴人給付勞保殘廢補償金1,17
    6,000 元，是否有據？（含上訴人請求被上訴人公司給付上
    開補償金之請求權是否罹於時效而消滅？）。經查：
（一）上訴人係自請退休，或遭被上訴人公司強制退休？
  １、上訴人主張伊係遭被上訴人公司強制退休，伊並未填寫退
      休申請表云云；然被上訴人公司則予否認，並辯稱上訴人
      係於93年4 月15日填寫「員工退休申請表」，以其年資滿
      25年為由，向伊公司申請自請退休，經伊公司審核其服務
      年資及年齡均已符合勞基法相關規定，而准其退休之申請
      ，並依法核發退休金予上訴人等語，並提出上訴人93年4
      月15日退休申請表影本1 紙及上訴人簽名領取勞工退休基
      金支票影本2 紙為證（見原審卷第86、89、90頁），是依
      舉證責任分配原則，上訴人自應舉證證明其係遭被上訴人
      公司強制退休，始為適法，惟上訴人迄未就其確係遭被上
      訴人公司強制退休乙節舉證證明，自尚難遽認其主張為真
      實。
  ２、次查，上訴人雖主張伊於93年健康狀態，不可能自己填寫
      退休申請表，該員工退休申請表上「乙○○」之簽名非其
      所簽云云，但經原法院函請憲兵司令部刑事鑑識中心，就
      該退休申請表上「乙○○」之簽名是否為上訴人所親簽乙
      節予以鑑定，鑑定結果認為：「一、送鑑資料高雄碼頭通
      運股份有限公司員工退休申請表、請假報告單、退休金撥
      付清單與員工請假單報告單、調解爭議案件協議書『陳、
      世』書寫字跡間之書寫個性、慣性及特徵均相符」等語，
      有憲兵司令部刑事鑑識中心98年8 月13日憲直刑鑑字第09
      80001373號函文暨所附鑑定書1 份在卷可憑（見原審卷第
      240~255 頁）；而上訴人對上開調解爭議案件協議書上「
      乙○○」之簽名為伊所親簽乙節，並不否認，足認上開退
      休申請表上「乙○○」之簽名，應為上訴人親為。雖上訴
      人主張伊當庭書寫之筆跡，經鑑定機關以字跡潦草，無明
      顯特徵為由，而認無法比對，則應再命伊重新書寫較清晰
      之字跡送鑑定云云，然上述退休申請表係於93年4 月間所
      書寫，迄今已逾5 年，而每個人書寫之個性、慣性及特徵
      亦可能隨時間有所更改，是上訴人於5 年後之書寫習慣、
      方式必會有所變化，即無以其目前之筆跡與5 年前筆跡互
      為比較之價值，本院認為尚無再以目前之筆跡重新送鑑定
      之必要。再上訴人提出其自認為其簽名筆跡而請求送鑑之
      車輛異常損壞貽誤修護檢討報告表（證十三，放本院證物
      袋），業經前開鑑定作為鑑定資料在案，自無重複送鑑必
      要，況其中編號車修字AE001519號、AD000923號上「陳」
      字之筆跡，明顯與其他「陳」字之筆跡不同，足見上訴人
      之簽名字跡常常變更，此部分請求再鑑，核無可採。另依
      證人即當時被上訴人公司大湖廠主任謝志清證稱：「92年
      3 月1 日我要回總公司報帳，我當天還有事先跟上訴人聯
      絡我要回公司報帳，之後我要出發時我有打電話給上訴人
      ，都找不到他本人，我打電話給總公司，總公司也說找不
      到他本人。到下午3 、4 點發現上訴人在楠梓廠辦公室後
      方昏倒，公司緊急請他的家人帶他去看醫生，之後上訴人
      就早上會去上班，如果頭痛他就會請假回家休養，我也不
      知道他患何種疾病，最後上訴人就一直住院治療，我們是
      等他出院（時間約有1 年左右）我們才去他家看他。當時
      我們問他天花板是何顏色，他一直說是灰（實際上是白的
      ），我看他兩眼無神，其他我們問他的問題，他都能正常
      回答」等語（見原審卷第172 、173 頁），證人謝志清既
      證稱其於93年間曾至上訴人家中探望上訴人，斯時上訴人
      雖兩眼無神，但仍能正常回答問題，足認上訴人於93年間
      ，雖身體健康欠佳，然其精神狀態仍屬正常，是上訴人主
      張於93年間，伊因意志狀態不清楚，不可能自明填寫退休
      申請表云云，亦非可採。由上所述，被上訴人公司辯稱上
      訴人係自請退休，應較可信實，則上訴人主張其係遭被上
      訴人公司強制退休云云，即無可取。
（二）上訴人在勞基法實施前之工作年資是否有台灣省工廠工人
      退休規則之適用？亦即上訴人主張被上訴人應給付勞基法
      實施前之退休金差額共279,419 元，是否有據？
  １、按勞工工作年資自受僱之日起算，適用本法前之工作年資
      ，其退休金給與標準，依其當時應適用之法令規定計算；
      當時無法令可資適用者，依各該事業單位自訂之規定或勞
      雇雙方之協商計算之。適用本法後之工作年資，其退休金
      給與標準，依第55條規定計算，為勞基法第84條之2 所明
      定。準此，在同一事業單位工作之勞工，勞工工作年資跨
      越勞基法公布施行（73年7 月30日公布、8 月1 日施行）
      前後者，於該法施行後退休時，應以分段方法計算其退休
      金，即該法施行前之退休金之給與標準，如該勞工有台灣
      省工廠工人退休規則之適用者，依其規則計算；不適用該
      規則者，依各該事業單位自訂之退休規則計算，如事業單
      位無自訂退休規定，又無前述台灣省工廠工人退休規則之
      適用者，依勞資雙方協商，協商不成者，即無從請領勞基
      法施行前部分之退休金。查，被上訴人公司為碼頭通運公
      司，而上訴人自67年4 月20日至77年11月間，係在被上訴
      人公司擔任駕駛員一職等情，為兩造所不爭，堪信為真。
      依當時有效之台灣省工廠工人退休規則第2 條第1 項規定
      ，須合於工廠法規定之工廠始有該規則之適用。而依工廠
      法第1 條規定，適用該法規定之工廠，係指用發動機器之
      工廠而言，而所稱發動機器，又係指凡能藉能量變化，從
      事工作或轉換工作形態之機械構造。所稱工廠則指凡僱用
      工人從事製造、加工、修理、解體等作業場所或事業場所
      ，為工廠法施行細則第2 條所明定。上訴人係受僱於被上
      訴人運輸公司從事駕駛工作，非工廠法施行細則所稱之工
      廠工人，自無台灣省工廠工人退休規則之適用（參照最高
      法院83年台上字第732 號判決意旨）。
  ２、次查，被上訴人公司主張其於勞基法施行前即已自訂退休
      規則，並已報請高雄市政府勞工局准予備查等情，業據其
      提出工作規則、員工退休辦法及高雄市政府勞工局函在卷
      可憑（見原審卷第67～72頁），而上訴人亦不否認上述工
      作規則及退休辦法之真正，則被上訴人公司主張上訴人於
      勞基法施行前之退休金給與標準，應適用該公司制訂之退
      休辦法乙節，即屬有據。是上訴人請求被上訴人公司給付
      退休金之標準，於73年7 月30日勞基法施行前，自應適用
      被上訴人公司之退休辦法。而依被上訴人公司制訂之（73
      年7 月31日前之）員工退休辦法第4 條第1 項規定：凡退
      休員工由公司發給1 次退休金：以最後3 個月之薪金及主
      管職務加給等2 項總和之每月平均金額為基數等語（見原
      審卷第68頁），是依上開退休辦法，已明確規定計算基數
      之薪資為「薪金」及「主管職務加給」等2 項，如為其他
      項目之給付自不包括在內。查，上訴人係在92年3 月1 日
      起因病請假，並於95年5 月1 日自請退休（期間並未領取
      薪資），而上訴人請假退休前最後3 個月之薪金及職務加
      給，均分別為8,210 元及3,200 元等情，有被上訴人公司
      91年12月至92年2 月之月薪薪津清單在卷可稽（見原審卷
      第29～43頁）。雖上訴人主張應以其全部領取之薪資作為
      計算退休金之標準，然此為被上訴人所否認，且觀之上述
      薪津清單之內容，既已將「薪金」、「職務加給」與生活
      補貼、加班補貼、特別津貼、調度津貼、餐費津貼及加班
      費等項目，分別列載，足證生活補貼、加班補貼、特別津
      貼、調度津貼、餐費津貼及加班費等項目均係各別獨立之
      項目，顯非上訴人主張上開項目亦屬薪金及職務加給之項
      目。從而，被上訴人公司主張應按上訴人之「薪金」及「
      職務加給」之總和即11,410元，作為計算基準云云，應屬
      可採。至上訴人主張其退休時3 個月平均工資為55,552元
      乙節，顯係連同生活補貼、加班補貼、特別津貼、調度津
      貼、餐費津貼及加班費等項目均計算在內，此與被上訴人
      公司員工退休辦法第4 條第1 項之規定不符，尚非可取。
  ３、再，上訴人雖主張：被上訴人公司73年以前適用之員工退
      休辦法第4 條第1 項所稱之平均薪資，係指「薪金」及「
      主管職務加給」等2 項之總和（見原審卷第68頁），而90
      年修正之退休辦法所稱之平均薪資，則係指「底薪」加上
      「職務津貼」（見原審卷第23頁），被上訴人公司於90年
      將「薪金」改為「底薪」，乃意圖降低原先退休金給與之
      標準等語；被上訴人則辯稱「薪金」與「底薪」之意義相
      同，並無上訴人所指降低退休金之意圖云云。然查，依上
      訴人提出之被上訴人公司91年12月至92年2 月之月薪薪津
      清單所載（見原審卷第29～43頁），當時被上訴人公司業
      已修改員工退休辦法，將「薪金」改稱為「底薪」，惟斯
      時被上訴人公司製作之月薪薪津清單仍稱為「薪金」，足
      見被上訴人辯稱73年以前適用之員工退休辦法所稱「薪金
      」，與90年修正之員工退休辦法所稱之「底薪」，兩者係
      屬相同等語，應可採信，足見上訴人主張「薪金」與「底
      薪」意義不同，被上訴人公司意圖降低退休金之給與云云
      ，並無可採。
  ４、如上所述，上訴人在勞基法實施前之退休前3 個月平均工
      資應為11,410元，而兩造對於上訴人在勞基法實施前之工
      作基數為6.33，並不爭執，故上訴人於勞基法實施前可得
      領取之退休金應為72,225元（11,410×6.33＝72,225元）
      。雖上訴人引用證人謝志清於原審所證：被上訴人公司計
      算員工退休金及資遣費係以退休或資遣前6 個月的平均工
      資為計算基準，且上述之平均工資是以每個月全薪計算，
      連加班費都計算在內等語（見原審卷第174 頁），然證人
      謝志清隨後又改證稱：伊不清楚被上訴人公司如何計算員
      工退休平均工資等語（同上筆錄）。足見證人謝志清之證
      述前後不一，況謝志清與被上訴人公司現尚有關於加班費
      之訴訟正在進行（見原審卷第174 頁），是其證言難免有
      偏頗之虞，尚難僅依證人謝志清之上述證詞，遽認被上訴
      人公司有同意員工以每個月全薪計算員工勞基法實施前之
      退休工資。綜上所論，上訴人所得請求之勞基法實施前之
      退休金合計為72,225元，而此部分金額被上訴人公司已全
      數給付予上訴人，且為上訴人所不爭執，則上訴人又請求
      被上訴人應給付勞基法實施前之退休金差額共279,419 元
      云云，即非有理由。
（三）上訴人主張係因執行職務致心神喪失或身體殘廢，經被上
      訴人強制退休，被上訴人應加給20 %之退休金375,774 元
      ，是否有據？（含上訴人經診斷為失智症是否係因執行職
      務所致？）
  １、上訴人主張其患有早發性失智症之事實，業據其提出高雄
      醫學大學附設中和紀念醫院診斷證明書及行政院衛生署嘉
      南療養院出具之勞工保險殘廢診斷書為證（見原審卷第22
      、45頁），固堪信為真實。惟上訴人是否係因「執行職務
      」而導致失智症？則未據上訴人舉證以實其說，自難遽予
      採信。況經勞工保險局調閱上訴人92年之就醫記錄，發現
      上訴人曾因酒精濫用多年，且症狀並不固定而就診，此有
      勞工保險局94年8 月9 日保給殘字第09460510370 號函在
      卷可稽（見原審卷第47頁），是上訴人之罹患失智症是否
      與酒精濫用有關？洵非無疑。
  ２、按，經雇主以心神喪失或身體殘廢不堪勝任工作而強制退
      休之勞工，其心神喪失或身體殘廢係因執行職務所致者，
      退休金之給與標準依前款規定加給20﹪；又按勞工因遭遇
      職業災害而致死亡、殘廢、傷害或疾病，在醫療中不能工
      作時，雇主應按其原領工資數額予以補償；勞基法第55條
      第1 項第2 款、第59條第2 款前段分別定有明文。準此，
      勞工得請求雇主加給20﹪退休金之前提，乃須經雇主「強
      制退休」為必要。而本件上訴人係自請退休，而非經被上
      訴人公司強制退休乙節，業如前述，是上訴人依勞基法第
      55條第1 項第2 款之規定，請求被上訴人公司加給20﹪之
      退休金375,774 元，洵屬無據，不應准許。
（四）上訴人請求被上訴人給付勞保殘廢補償金1,176,000 元，
      是否有據？（含上訴人請求被上訴人公司給付上開補償金
      之請求權是否已罹於時效而消滅？）
  １、查上訴人係主張：被上訴人公司未經伊同意，即於93年5
      月13日辦理退職退保，故請求被上訴人公司應依依勞工保
      險條例第72條第1 項規定，給付伊所可領取傷病及殘廢給
      付之損失額等情；惟為被上訴人所否認，並以上訴人係於
      93年4 月15日自動申請退休，故伊於93年5 月13日即依法
      予以辦理退職退保，並無侵害上訴人權利之情形等語置辯
      。
  ２、經按：年滿15歲以上，60歲以下受僱於僱用5 人以上公司
      、行號之勞工，應以其雇主或所屬團體或所屬機構為投保
      單位，全部參加勞工保險為被保險人，勞工保險條例第6
      條第1 項第2 款定有明文。又「符合第6 條規定之勞工，
      各投保單位應於其所屬勞工到職、入會、到訓、離職、退
      會、結訓之當日，列表通知保險人；其保險效力之開始或
      停止，均自應為通知之當日起算。但投保單位非於勞工到
      職、入會、到訓之當日列表通知保險人者，除依本條例第
      72條規定處罰外，其保險效力之開始，均自通知之翌日起
      算」、「投保單位不依本條例之規定辦理保險手續者，按
      自僱用之日起，至參加保險之日止應負擔之保險費金額，
      處以2 倍罰鍰。勞工因此所受之損失，並應由投保單位依
      本條例規定之給付標準賠償之」，勞工保險條例第11條、
      第72條第1 項亦分別定有明文。而「符合本條例第6 條規
      定之勞工，各投保單位於其所屬勞工到職、入會、到訓之
      當日列表通知保險人者，其保險效力之開始，自投保單位
      將加保申報表送達保險人或郵寄之當日零時起算；投保單
      位非於勞工到職、入會、到訓之當日列表通知保險人者，
      其保險效力之開始，自投保單位將加保申報表送達保險人
      或郵寄之翌日零時起算」、「投保單位於其所屬勞工離職
      、退會、結（退）訓額當日辦理退保者，其保險效力於投
      保單位將退保申報表送達保險人或郵寄之當日24時停止；
      投保單位非於勞工離職、退會、結（退）訓之當日辦理退
      保者，其保險效力於離職、退會、結（退）訓之當日24時
      停止」，亦為勞工保險條例施行細則第16條第1 項、第2
      項所明定。準此，依勞工保險條例第6 條規定應投保勞工
      保險之勞工於受僱當天，雇主即有為之加保之義務，而此
      一為勞工加保之義務至勞工離職之時終止，雇主應於離職
      當天為勞工辦理退保，而勞工保險之效力均終止於離職當
      日之夜間24時，不因雇主延遲辦理退保而繼續延長。
  ３、次查，上訴人係於93年4 月15日後即已申請自願離職，已
      如前述，則被上訴人公司於上訴人離職當日依法本須辦理
      上訴人之退保手續，縱有延遲未辦理退保，依上開說明，
      其勞工保險效力亦於離職當日之夜間24時終止。然被上訴
      人係於94年6 月13日始提出94年6 月10日行政院衛生署嘉
      南療養院之殘廢診斷書向勞工保險局提出殘廢給付之申請
      ，雖上開診斷書記載上訴人自92年4 月至94年6 月10日至
      該院就診，經診斷為初老期器質性精神病態，然依上開診
      斷書僅能證明上訴人患有上開疾病，至上開疾病究於何時
      發生亦即上開疾病之發生是否係在保險效力期間或該疾病
      之發生是否與上訴人工作有關等情，均無法從上開診斷書
      得知，從而，上訴人主張其罹患失智症係因在被上訴人公
      司工作所致，而向被上訴人請求其本得向勞工保險局請領
      之殘廢給付之損失額，即嫌無據。又依勞工保險條例第53
      條規定：「被保險人遭遇普通傷害或罹患普通疾病，經治
      療後，症狀固定，再行治療仍不能期待其治療效果，經保
      險人自設或特約醫院診斷為永久失能，並符合失能給付標
      準規定者，得按其平均月投保薪資，依規定之給付標準，
      請領失能補助費」，然依勞工保險局94年8 月9 日保給殘
      字第09460510370 號函，上訴人於92年間有濫用酒精多年
      ，且症狀不固定之情形，則依上訴人上開身體徵狀，亦不
      符合勞工保險條例第53條規定需經治療後「症狀固定」之
      給付要件。是上訴人雖罹患失智症，然因上訴人無法證明
      上開病症之肇因為其工作所致，參以上訴人之症狀不並固
      定，亦不合可請領殘廢給付之條件。從而，上訴人既不得
      依勞工保險條例領取傷病及殘廢給付，自無因此而受有無
      法領取上開給付之損害可言，上訴人依上開勞保條例之規
      定請求被上訴人公司賠償，非有理由。
  ４、又按，因侵權行為所生之損害賠償請求權，自請求權人知
      有損害及賠償義務人時起，2 年間不行使而消滅，為民法
      第197 條第1 項所明定。本件上訴人係於94年8 月9 日遭
      勞工保險局駁回其殘廢給付申請，依常理，當時上訴人應
      已可知悉退保之事，則上訴人遲至97年5 月13日始提起本
      件訴訟，顯亦已逾2 年之時效期間而不得請求。
五、本件上訴人主張本於勞基法第55條及勞工保險條例第72條規
    定之法律關係，請求被上訴人給付1,831,193 元及自起訴狀
    繕本送達翌日即97年6 月4 日起至清償日止按年息5%計算之
    法地遲延利息，為無理由，不應准許。其假執行之聲請亦失
    所附麗，應併予駁回。原審為上訴人敗訴之判決，及駁回其
    假執行之聲請，並無不合。上訴意旨指摘原判決不當，求予
    廢棄改判，為無理由，應予駁回。
六、至兩造其餘攻擊防禦之方法，核與本判決之基礎不生影響，
    自不一一論述，附此敘明。
七、據上論結，本件上訴為無理由，依民事訴訟法第449 條第1
    項、第78條，判決如主文。
中    華    民    國    99    年    4     月    20    日
                            勞工法庭
                                審判長法官  黃金石
                                法      官  謝肅珍
                                法      官  林健彥
以上正本證明與原本無異。
如對本判決上訴，須於判決送達後20日內向本院提出上訴狀，其
未表明上訴理由者，應於上訴後20日內向本院提出上訴理由書（
均須按他造當事人之人數附繕本）。上訴時應提出委任律師或具
有律師資格之人之委任狀，並依附註條文規定辦理。
中    華    民    國    99    年    4     月    20    日
                                書  記  官  黃富美
附註：
民事訴訟法第466 條之1 ：
對於第二審判決上訴，上訴人應委任律師為訴訟代理人，但上訴
人或其法定代理人具有律師資格者，不在此限。
上訴人之配偶、三親等內之血親、二親等內之姻親，或上訴人為
法人、中央或地方機關時，其所屬專任人員具有律師資格並經法
院認適當者，亦得為第三審訴訟代理人。
第1 項但書及第2 項情形，應於提起上訴或委任時釋明之。

司法院資訊處製作；財團法人民間司法改革基金會備份。
